【裁判字號】    92,訴,2049
【裁判日期】    921113
【裁判案由】    清償借款
【裁判全文】
臺灣臺中地方法院民事判決  九十二年度訴字第二○四九號
    原      告  合作金庫銀行股份有限公司
    法定代理人  甲○○
    訴訟代理人  丙○○
                戊○○
    被      告  乙○○
    訴訟代理人  丁○○
右當事人間請求清償借款事件，於民國九十二年十月三十日言詞辯論終結，本院判決如左：
    主      文
被告應給付原告新台幣佰壹拾伍萬伍仟元，及自民國九十年十二月十一日起至清償日止，
按年息百分之六．五九計算之利息，並自民國九十一年一月十二日起至民國九十一年七月十
一日止，按上開利率百分之十，自民國九十一年七月十二日起至清償日止，按上開利率百分
之二十計算之違約金。
訴訟費用由被告負擔。
    事      實
甲、原告方面：
一、聲明：求為判決如主文所示。
二、陳述略稱：
（一）訴外人林素娥邀同訴外人林慶煙及被告為連帶保證人，於民國（下同）八十八年六月
      二十二日向台中市第十一信用合作社（下稱台中十一信，其債權已由原告概括承受）
      借用新台幣（下同）三百四十九萬元，期限至八十九年六月二十二日止，約定利息按
      台中十一信之基本放款利率機動計算，以每月一期，按期攤還本息，如有一期未履行
      時即視為全部到期，逾期清償在六個月以內者，按上開利率百分之十，超過六個月者
      ，按上開利率百分之二十計付違約金，被告並簽立本票及授信約定書各一紙為憑。
（二）詎訴外人林素娥僅繳本息至九十年十二月十日為止，現尚積欠如主文第一項所示之本
      息、違約金未清償，被告為連帶保證人，應負連帶清償責任，為此提起本件訴訟。
三、證據：提出本票影本一件、授信約定書影本一件、財政部函影本一件、戶籍謄本一件、
          放款戶交易明細表影本二紙、台中十一信交易明細表影本一件、轉帳支出傳票影
          本一件、轉帳收入傳票影本一件、授信申請書影本一件、授信業務批覆書影本一
          件為證。
乙、被告方面：
一、聲明：求為判決駁回原告之訴。
二、陳述略稱：
（一）按借款人能否獲得銀行貸款，及能獲得銀行之貸款成數，其權限完全由貸款銀行核定
      ，非借款人所能置喙，故金融機關對於本件放款，如有嚴重超貸情事，應為金融機構
      違規超貸之問題。
（二）金融機構之貸款契約均為定型化契約，一般借款人或消費者對於貸款之約款內容僅能
      片面接受，而無協商空間，主債務人林素娥及另一連帶保證人林慶煙向金融機構借貸
      之實際金額，被告並不清楚，其向金融機構借貸之金額，是否如借款人預期所預估之
      貸款數額，應係取決於金融機構對於借款人還款能力之評估，而非借款人所能決定，
      故金融機構是否僅因主債務人夫妻為法官身分而予以超高額之貸款，被告並不得而知
      ，原告為何不找其他二人要求清償，而找被告要。
（三）依民法第七百四十一條之規定，主債務人所有之抗辯，保證人得主張之，主債務人拋
      棄其抗辯者，保證人仍得主張之。本件原告依清償借款之法律關係提起本件訴訟，原
      告對其與借款人間金錢借貸關係發生所具備之特別要件即金錢之交付及借貸意思表示
      一致等要件，自應負舉證責任。另借款人實際上已償還之數額，亦應併請說明。另被
      告對於原告主張被告是連帶保證人一節，不表示承認亦不表示否認。
    理      由
一、按訴狀送達後，原告不得將原訴變更或追加他訴，但減縮應受判決事項之聲明者，不在
    此限，民事訴訟法第二百五十五條第一項第三款定有明文；本件原告起訴聲明求為判決
    「被告應給付原告三百十五萬五千元，及自九十年八月二十八日起至清償日止，按年息
    百分之六．五九計算之利息，並自九十年九月二十九日起至清償日止，其逾期在六個月
    以內者，按上開利率百分之十，逾期超過六個月以上部分，按上開利率百分之二十計算
    之違約金」等語，於訴訟中變更如主文第一項所示，核屬減縮應受判決事項之聲明，無
    需被告同意，即屬合法，首先說明。
二、原告主張：訴外人林素娥邀同訴外人林慶煙及被告為連帶保證人，於八十八年六月二十
    二日向台中十一信（其債權已由原告概括承受）借用三百四十九萬元，期限至八十九年
    六月二十二日止，約定利息按台中十一信之基本放款利率機動計算，以每月一期，按期
    攤還本息，如有一期未履行時即視為全部到期，逾期清償在六個月以內者，按上開利率
    百分之十，超過六個月者，按上開利率百分之二十計付違約金，被告並簽立本票及授信
    約定書各一紙為憑，詎訴外人林素娥僅繳本息至九十年十二月十日為止，現尚積欠如主
    文第一項所示之本息、違約金未清償，被告為連帶保證人，應負連帶清償責任，訴請被
    告如數清償等語；被告則以：主債務人林素娥及另一連帶保證人林慶煙向金融機構借貸
    之實際金額，被告並不清楚，且原告為何不找其他二人要求清償，而找被告要。而本件
    原告依清償借款之法律關係提起本件訴訟，原告對其與借款人間金錢借貸關係發生所具
    備之特別要件即金錢之交付及借貸意思表示一致等要件，自應負舉證責任。另借款人實
    際上已償還之數額，亦應併請說明。另被告對於原告主張被告是連帶保證人一節，不表
    示承認亦不表示否認等語，資為抗辯。
三、本件原告主張訴外人林素娥邀同訴外人林慶煙及被告為連帶保證人，於八十八年六月二
    十二日向台中十一信（其債權已由原告概括承受）借用三百四十九萬元，期限至八十九
    年六月二十二日止，約定利息按台中十一信之基本放款利率機動計算，以每月一期，按
    期攤還本息，如有一期未履行時即視為全部到期，逾期清償在六個月以內者，按上開利
    率百分之十，超過六個月者，按上開利率百分之二十計付違約金，被告並簽立本票及授
    信約定書各一紙為憑，訴外人林素娥僅繳本息至九十年十二月十日為止，現尚積欠如主
    文第一項所示之本息、違約金未清償等情，業據其提出本票影本一件、授信約定書影本
    一件、財政部函影本一件、戶籍謄本一件、放款戶交易明細表影本二紙、台中十一信交
    易明細表影本一件、轉帳支出傳票影本一件、轉帳收入傳票影本一件、授信申請書影本
    一件、授信業務批覆書影本一件為證，核屬相符，應堪信為真實。
四、被告雖以前詞置辯，惟查：被告於本院審理時，針對其是否擔任系爭借款之連帶保證人
    一節為不承認也不否認之陳述云云，然依原告之上開主張，被告擔任系爭借款之連帶保
    證人，並簽署本票、授信約定書、授信申請書等文件，以被告現任律師（前曾擔任法官
    ）之身分，茍非確有參與，豈有不否認之理？且其在授信申請書復在連帶保證人或共同
    發票欄填載自己姓名，苟無擔任連帶保證人之意，豈會如此。足見被告應確係連帶保證
    人無誤，其上開所辯屬無可取，再者，被告既係擔任系爭借款之連帶保證人，並在本票
    上為共同發票，豈有不知借款人林素娥實際借款金額之理？其此部分所辯顯與實情不符
    ，不能置信。而本件借款確有存在，除有原告所提出之本票影本一件、放款戶交易明細
    表影本二紙、台中十一信交易明細表影本一件、轉帳支出傳票影本一件、轉帳收入傳票
    影本一件在卷可稽外，訴外人林素娥、林慶煙於收受本院所發之支付命令均未表示異議
    而使支付命令確定等情，復有本院九十二年度促字第四一二七一號支付命令及確定證明
    書各一件在卷可參，苟非確有系爭借款契約存在及台中十一信確有交付借款，則訴外人
    林素娥、林慶煙（曾任法官）豈有不異議之理？是被告抗辯系爭借款不存在或未交付借
    款云云，亦與事實不符，要無可採。又被告抗辯主債務人林素娥實際上已清償部分，除
    原告承認而未請求之部分外，被告並未主張具體之清償事實並舉證證明之，亦無可信。
    至於台中十一信是否有因本件借款人及連帶保證人是具有司法人員之身分，而特別給予
    較高額之貸款，不論是否屬實，均與本件判決之結果無涉，蓋被告等人如確有向台中十
    一信借款，自有返還之義務，不會因銀行是否超貸而免責，是被告此部分之抗辯，亦無
    足採。綜上所述，本件被告之前開抗辯，均無可採。
五、按消費借貸之借用人應於約定期限內，返還與借用物種類、品質、數量相同之物，民法
    第四百七十八條前段定有明文，而保證債務之所謂連帶，係指保證人與主債務人負同一
    債務，對於債權人各負全部給付之責任者而言，此就民法第二百七十二條第一項規定連
    帶債務之文義參照觀之甚明。故連帶保證與普通保證不同，連帶保證人並無主張民法第
    七百四十五條關於檢索抗辯之權利，即應與主債務人負連帶清償之責（最高法院四十五
    年台上字第一四二六號判例參照）。本件被告既係擔任系爭借款之連帶保證人，則參酌
    前開規定，自負有連帶清償之責。從而，原告依消費借貸及連帶保證契約，訴請被告給
    付借款三百十五萬五千元，及自九十年十二月十一日起至清償日止，按年息百分之六．
    五九計算之利息，並自九十一年一月十二日起至九十一年七月十一日止，按上開利率百
    分之十，自九十一年七月十二日起至清償日止，按上開利率百分之二十計算之違約金，
    為有理由，應予准許。
六、據上論結，本件原告之訴為有理由，依民事訴訟法第七十八條，判決如主文。
中      華      民      國      九十二      年     十一     月      十三      日
~B臺灣臺中地方法院民事第四庭
~B    法  官  李國增
右為正本係照原本作成。
如不服本判決，應於判決送達後二十日內，向本院提出上訴狀（須按他造當事人之人數附繕
本）。
中      華      民      國      九十二      年     十一     月      十四    日
~B法院書記官


司法院資訊處製作；財團法人民間司法改革基金會備份。
